【裁判字號】    97,易,1411
【裁判日期】    970620
【裁判案由】    毒品危害防制條例
【裁判全文】
臺灣臺北地方法院刑事判決              97年度易字第1411號
公  訴  人  臺灣臺北地方法院檢察署檢察官
被      告  甲○○
                    （另案在臺灣臺北監獄執行中）
上列被告因毒品危害防制條例案件，經檢察官提起公訴（97年度
毒偵字第1158號），本院判決如下：
    主  文
甲○○施用第二級毒品，累犯，處有期徒刑捌月。
    事  實
一、甲○○前因竊盜案件，經本院92年度易字第1962號判決判處
    有期徒刑2年4月確定，於民國93年11月9日執行起算，嗣於
    95年5月17日假釋出監，於同年11月7日假釋期滿未經撤銷而
    縮刑期滿執行完畢。
二、甲○○前另因施用毒品案件，先經本院89年度毒聲字第3147
    號裁定送勒戒處所觀察、勒戒，因無繼續施用毒品傾向，經
    臺灣臺北地方法院檢察署檢察官以90年度毒偵字第82號不起
    訴處分在案，前開觀察、勒戒處分並於90年1月9日執行完畢
    ，嗣又因施用毒品案件，經臺灣士林地方法院91年度毒聲字
    第833號裁定送勒戒處所觀察、勒戒，因無繼續施用毒品傾
    向，經臺灣士林地方法院檢察署檢察官以91年度毒偵字第
    882號不起訴處分在案，前開觀察、勒戒處分並於91年8月15
    日執行完畢；前開觀察、勒戒處分執行完畢5年內，甲○○
    又基於施用毒品之犯意，先後於95年7月24日晚間6時許、95
    年7月30日施用第二級毒品安非他命及甲基安非他命，並經
    本院97年度易緝字第23號判決判處有期徒刑7月確定（現正
    在執行中）。甲○○竟仍不知悔改，於前開論罪科刑之施用
    毒品犯行後1年6月餘，又另行基於施用第二級毒品之犯意，
    於97年2月4日晚間11時許，在臺北市○○區○○路附近某處
    ，以玻璃球吸食器盛裝第二級毒品結晶物燃燒並以吸管吸食
    所生氣體之方式，施用第二級毒品安非他命，嗣因甲○○另
    涉竊盜、殺人未遂案件及毒品通緝案件，為警於97年2月5日
    凌晨2時10分許在臺北縣新店市○○○街41號前，依現行犯
    及通緝犯逮捕後依法採取尿液，經檢驗呈安非他命及甲基安
    非他命（為安非他命代謝物）陽性反應而查獲。
二、案經臺北縣政府警察局新店分局報告臺灣臺北地方法院檢察
    署檢察官偵查起訴。
    理  由
一、證據能力之判斷：
    (一)查本件被告甲○○所為之自白，並無出於強暴、脅迫、利
      誘、詐欺、疲勞訊問、違法羈押或其他不正之方法，亦非
      違反法定障礙事由經過期間不得訊問或告知義務之規定而
      為，依刑事訴訟法第156條第1項、第158條之2規定，應認
      其有證據能力。
    (二)又本件認定犯罪事實所憑之非供述證據（如後所述），均
      無違反法定程序而取得之情形，依刑事訴訟法第158條之4
      反面規定，自有證據能力。
二、上揭犯罪事實，業據被告甲○○於警詢及本院訊問時坦承不
    諱，且被告於97年2月5日接受警方詢問後所採集之尿液，經
    以氣相層析質譜儀分析法（GC/MS）檢驗，呈安非他命類陽
    性反應等情，有卷附臺北縣政府警察局新店毒品案犯罪嫌疑
    人姓名及代碼對照表、臺灣檢驗科技股份有限公司濫用藥物
    尿液檢驗報告等可資佐證；又按，92年7月9日修正公布之毒
    品危害防制條例刪除二犯及三犯之規定，一改修法前繁雜之
    處遇程序，僅將施用毒品者簡化區分為初犯、再犯，並認施
    用毒品者係屬病患性犯人，宜以觀察、勒戒戒除其身癮，並
    以強制戒治去除其心癮。經觀察、勒戒或強制戒治執行完畢
    釋放後，若於5年後，始再犯該條例第10條施用毒品罪者，
    仍適用同條例第20條第1項、第2項之規定，即與「初犯」之
    治療程序相同，檢察官應先聲請法院裁定令被告入勒戒處所
    觀察、勒戒，並視有無繼續施用毒品傾向，決定應予釋放、
    並為不起訴之處分，或應聲請法院裁定令入戒治處所強制戒
    治；若係5年內「再犯」同條例第10條施用毒品罪者，依同
    條例第23條第2項規定，檢察官應依法追訴，而施以刑事處
    遇。觀諸該條例第20條第3項之修正理由：「觀察、勒戒或
    強制戒治5年後再犯者，顯見前所實施之觀察、勒戒或強制
    戒治已足以遮斷其施用毒品之癮，為期自新及協助其戒除毒
    癮，對此五年後再犯者，爰明定仍適用初犯之規定，先經觀
    察、勒戒、強制戒治之程序。」及同條例第23條第2項之修
    正理由：「為配合簡化施用毒品犯之刑事處遇程序，並鑑於
    經觀察、勒戒或強制戒治執行完畢釋放後5年內再犯者，其
    再犯率甚高，原據以實施之觀察、勒戒及強制戒治既已無法
    收其實效，自應施以刑事處遇。」顯然如施用毒品者係前經
    觀察、勒戒或強制戒治等治療程序執行完畢5年後，始再施
    用毒品之「初犯」，因前所執行之觀察、勒戒或強制戒治已
    足收戒除毒癮之效，自應重新執行觀察、勒戒或強制戒治等
    治療程序，並於治療程序執行完畢後，由檢察官為不起訴處
    分，毋庸對之追訴處罰；反之，於5年內「再犯」之情形，
    因其先前所為治療程序顯未能收戒斷毒癮之效，且考量施用
    毒品者之再犯率偏高，乃簡化其刑事處遇程序，而逕予追訴
    處罰，不再施以治療程序。參酌上開立法理由，修正毒品危
    害防制條例就施用毒品者，祇於「初犯」及「五年後再犯」
    二種情形，有其追訴條件之限制，即須於初犯經觀察、勒戒
    或強制戒治釋放後，五年內均無施用毒品之行為，始能認其
    前所實施之觀察、勒戒或強制戒治已足遮斷毒癮，而得於五
    年後再犯時，再予適用初犯之規定，重行觀察、勒戒等治療
    程序。倘五年內已經再犯，經依法追訴處罰者，縱其第三次
    （或第三次以上）施用毒品之時間在初犯釋放5年以後，即
    與「5 年後再犯」之情形有別，且因已於「5年內再犯」，
    顯見其再犯率甚高，原實施觀察、勒戒或強制戒治，已無法
    收其實效，而無五年戒斷期之存在，自無再經觀察、勒戒及
    強制戒治之必要，應由檢察官逕行起訴，始符新法修正之本
    旨，最高法院96年度台非字第32號判決意旨可資參照。本件
    被告所受前開觀察、勒戒處分執行完畢釋放之日距本件犯行
    時間雖已逾5年以上，然被告於前開觀察、勒戒處分執行完
    畢釋放之日後5年內已經再犯施用毒品犯行業經依法追訴處
    分，已如前述，是檢察官依法對於被告提起本件公訴，即無
    不合。綜上所述，本件事證明確，被告犯行堪以認定，應依
    法論科。
三、核被告所為，係犯毒品危害防制條例第10條第2項施用第二
    級毒品罪，其持有第二級毒品之低度行為為施用毒品之高度
    行為吸收，不另論罪；又被告前因竊盜案件，經本院92年度
    易字第1962號判決判處有期徒刑2年4月確定，於民國93年11
    月9日執行起算，嗣於95年5月17日假釋出監，於同年11月7
    日假釋期滿未經撤銷而縮刑期滿執行完畢等情，有臺灣高等
    法院被告前案紀錄表在卷可稽，被告於受有期徒刑執行完畢
    ，5年內故意再犯本件有期徒刑以上之罪，為累犯，爰依刑
    法第47條第1項規定，加重其刑；爰審酌被告施用毒品戕害
    自身健康、施用之次數及時間久暫，嗣後坦承犯行、犯後態
    度尚佳等一切情狀，量處如主文所示之刑。
據上論斷，應依刑事訴訟法第299條第1項前段，毒品危害防制條
例第10條第2項，刑法第11條前段、第47條第1項，判決如主文。
本案經檢察官高怡修到庭執行職務
中    華    民    國    97    年    6    月    20    日
                    刑事第六庭  法  官  張永宏
上正本證明與原本無異。
如不服本判決，應於判決送達後十日內，向本院提出上訴狀。
                                書記官  陳怡君
中    華    民    國    97    年    6    月    20    日
附錄本件論罪科刑法條全文
毒品危害防制條例第十條第二項
施用第二級毒品者，處三年以下有期徒刑。


司法院資訊處製作；財團法人民間司法改革基金會備份。
